最高法院刑事判決　　　　　　　　　 111年度台上字第4234號
上　訴　人　趙良明
上列上訴人因加重詐欺等罪案件，不服臺灣高等法院中華民國11
1年4月27日第二審判決（111年度上訴字第563號，起訴案號：臺
灣新北地方檢察署110 年度偵字第1959號），提起上訴，本院判
決如下：
    主  文
上訴駁回。
    理  由
一、按刑事訴訟法第377 條規定：上訴於第三審法院，非以判決
    違背法令為理由，不得為之。是提起第三審上訴，應以原判
    決違背法令為理由，係屬法定要件。如果上訴理由書狀並非
    依據卷內訴訟資料，具體指摘原判決不適用何種法則或如何
    適用不當，或所指摘原判決違法情事，顯與法律規定得為第
    三審上訴理由之違法情形不相適合時，均應認其上訴為違背
    法律上之程式，予以駁回。
二、本件原判決綜合全案證據資料，認定上訴人趙良明有其事實
    欄所載參與詐欺集團之犯罪組織，並與周志宇、沈哲宏（以
    上2 人均經另案判刑）等人，共同對其附表二所示被害人為
    三人以上共同詐欺取財、洗錢；暨與綽號「吳宗紳」、「小
    鳥」等成年人，共同對其附表三所示被害人為三人以上共同
    詐欺取財、洗錢等犯行。因而維持第一審依想像競合犯規定
    ，從一重論處上訴人如其附表一所示三人以上共同詐欺取財
    各罪刑（共8 罪），並諭知相關沒收之判決，而駁回上訴人
    在第二審之上訴，已詳敘其認定犯罪事實所憑證據及認定之
    理由。
三、被告經合法傳喚，無正當之理由不到庭者，得不待其陳述，
    逕行判決，刑事訴訟法第371 條定有明文。又所謂無正當之
    理由不到庭，係指依社會通常觀念，認為非正當之原因而不
    到庭者而言。卷查原審指定民國111年4月13日審判期日之傳
    票，係於同年3 月11日由郵務人員送達至上訴人位於新北市
    ○○區○○街00巷0弄0號之住所，因未獲會晤上訴人本人，
    亦無受領文書之同居人或受僱人，而將上開傳票寄存於新北
    市政府警察局新莊分局丹鳳派出所，此有送達證書在卷可稽
    ，可見原審已將上述審判期日傳票合法送達於上訴人。再稽
    諸原審111年4月13日審判程序筆錄，上訴人於上開審判期日
    並未到庭，且卷內並無上訴人陳報之訴訟資料，釋明其究竟
    有何不能到庭之正當事由，則原審以上訴人係經合法傳喚，
    無正當理由不到庭，而不待其陳述逕行判決，經核其所踐行
    之訴訟程序，於法尚無違誤。上訴意旨任憑己意，徒以上訴
    人實際上未收受傳票，是否生合法送達之效力，尚屬有疑云
    云，而據以指摘原判決不當，自非適法之第三審上訴理由。
四、數罪併罰，分別宣告其罪之刑，其宣告多數有期徒刑者，於
    各刑中之最長期以上，各刑合併之刑期以下，定其應執行之
    刑期，但不得逾30年，刑法第51條第5 款規定甚明。又執行
    刑之量定，係法院自由裁量之職權，倘其所酌定之執行刑，
    並未違背刑法第51條各款規定所定之方法或範圍，及刑事訴
    訟法第370 條所規定之不利益變更禁止原則（即法律之外部
    性界限），亦無明顯違背公平、比例原則或整體法律秩序之
    理念（即法律之內部性界限）者，即不得任意指為違法或不
    當。本件原判決關於量刑部分，已說明第一審判決如何以上
    訴人之責任為基礎，依刑法第57條所列各款事項（包括上訴
    人犯後坦承不諱，並與部分被害人達成和解及履行和解情形
    之犯後態度），就其所犯三人以上共同詐欺取財8 罪，分別
    量處如其附表一所示之刑，並斟酌其係於相近之時日為本案
    犯行，及其犯罪類型、態樣及手段之同質性，責任非難重複
    性較高等情，並本於罪責相當之要求，酌定其應執行之刑為
    有期徒刑3年8月，認其量刑並無不當而予以維持，既未逾越
    法定刑範圍，亦無顯然失當或違反公平、比例及罪刑相當原
    則之情形，且所定應執行之刑，既在其中之最長期以上，各
    刑合併之刑期有期徒刑以下，並未逾越刑法第51條第5 款規
    定之法律外部性界限，亦無明顯濫用裁量權而有違反法律內
    部性界限之情形，並已審酌上訴人本件各犯罪類型相似，犯
    罪情節亦相類，責任非難重複性高等情，予以綜合整體評價
    ，自屬裁量權之適法行使，即無違法可言。又依原判決認定
    之事實，其附表二編號4 所示被害人林○儀（全名詳卷）遭
    詐騙新臺幣（下同）55萬元；其附表三編號1 所示被害人林
    ○豐（全名詳卷）則遭詐騙50萬元，前者遭詐騙金額較後者
    高，上訴人就前者所為加重詐欺犯行，雖經第一審判決量處
    較輕之刑（即前、後者部分依序量處有期徒刑1年4月、1年6
    月），惟其理由已敘明審酌前者遭詐騙款項係經即時通報，
    未遭提領等較輕之情節，而為量刑，原判決因認並無不當，
    予以維持，亦難遽指為違法。上訴意旨徒憑己見，謂原判決
    疏未考量其附表二編號4、附表三編號1所示被害人遭詐騙金
    額，就其附表三編號1 部分量處較重之刑，明顯失衡，且上
    訴人坦承犯行，與被害人達成和解並按期履行，所犯8 罪態
    樣相同，責任非難重複性高，原判決所定執行刑過重，違反
    罪刑相當原則云云，據以指摘原判決量刑不當，尚非合法之
    第三審上訴理由。
五、其餘上訴意旨均非依據卷內訴訟資料，具體指摘原判決不適
    用何種法則或如何適用不當，徒就原判決已明確論斷說明之
    事項，暨不影響於判決結果之枝節問題，漫事爭論，顯與法
    律規定得為第三審上訴理由之違法情形不相適合。揆之首揭
    說明，應認本件上訴為違背法律上之程式，予以駁回。
據上論結，應依刑事訴訟法第395條前段，判決如主文。
中    華    民    國   111    年    10    月    6     日
                  刑事第三庭審判長法  官  徐  昌  錦  
                                  法  官  林  恆  吉  
                                  法  官  江  翠  萍  
                                  法  官  侯  廷  昌  
                                  法  官  林  海  祥  
本件正本證明與原本無異
                                  書記官
中    華    民    國   111    年    10    月    11    日